最高法院刑事判決　　　　　　九十四年度台上字第四二六二號
　　上　訴　人　甲○○
　　　　　　　　　　　　弄49.
　　選任辯護人　曹運蘭律師
　　上　訴　人　乙○○
　　　　　　　　　　　　押）
上列上訴人等因擄人勒贖案件，不服台灣高等法院中華民國九十
四年四月二十二日第二審更審判決（九十三年度上重更(一)字第五
二號，起訴案號：台灣板橋地方法院檢察署九十二年度偵字第一
九五四八號），提起上訴（乙○○部分由原審法院依職權送上訴
），本院判決如下：
    主  文
原判決撤銷，發回台灣高等法院。
    理  由
本件原判決認定上訴人甲○○、乙○○共同意圖為自己不法之所
有，合謀擄綁被害人李嘉偉取贖。乃藉口洽購被害人仲介之房屋
，於民國九十二年十月二十三日十二時五十分許，將被害人誘至
台北縣三重市○○○路四三０號五樓之五。旋二人持水果刀一把
合力制伏被害人，並以膠帶綑綁其手足，至使被害人不能抗拒後
，甲○○即要求被害人給付新台幣（下同）一百萬元，復搜取被
害人身上財物，經被害人與甲○○討價還價後允付二十萬元。被
害人即打行動電話囑咐乃妻游靜恬備款二十萬元，以候往取。隨
後被害人斥責上訴人等，雙方發生口角。上訴人等復恐事機敗露
，竟萌生殺人犯意，由甲○○摀住被害人口鼻，乙○○則以童軍
繩絞勒其頸部，致被害人昏迷倒地，再以膠帶封其口鼻。嗣游靜
恬來電查詢，乙○○為求拖延時間圖逃，遂對游靜恬揚言，被害
人在其手中，須於當日下午五時前備妥一億元聽候聯絡，否則準
備收屍等語。隨即與甲○○騎車逃逸。游靜恬察覺有異，即通知
被害人同事趕赴上址，尋獲被害人並送醫急救。惟被害人延至同
年月二十六日一時五十分許，因併發多重器官衰竭死亡等情。乃
撤銷第一審判決，改判論處甲○○、乙○○共同意圖勒贖而擄人
，而故意殺人罪刑。固非無見。
惟查，(一)、卷宗內之筆錄及其他文書可為證據者，應向被告宣讀
或告以要旨，使其明白辯論之機會，刑事訴訟法第一百六十五條
第一項定有明文。本件原判決採信證人吳秋良之證詞、及法務部
法醫研究所九十二年十一月二十六日法醫理字第０九二０００四
０五五號函暨所附鑑定書之內容，資以認定上訴人等確有故意殺
人之犯意等情（見原判決理由第二段、(三)之(1)），但核閱原審九
十四年三月二十五日、四月八日審判筆錄記載，原審並未依首開
規定踐行提示上述筆錄及文書併宣讀其內容或告以要旨之訴訟程
序，俾予上訴人等辯解之機會，自係應於審判期日調查之證據而
未予調查之違法，其採上述證據為判決有罪之基礎，判決當然違
背法令。(二)、甲○○在第一審選任辯護人主張，共同被告乙○○
之警詢及偵查筆錄內針對甲○○部分之證詞，係被告以外之人在
審判外之陳述，沒有證據能力，不得作為證據（見第一審卷第五
十頁）。此爭執究竟有無理由，原判決未詳細論述，尚嫌理由不
備。(三)、證人陳志賢證述，上訴人等於九十二年十月二十一日晚
上一起到伊住處，邀伊參與綁人，「並說要拼一條」，隔天晚上
（即案發前一天）甲○○打電話來，伊予以拒絕等情（見警詢卷
第二十一頁、第一審卷第九十頁）；上訴人等亦均承認其事，乙
○○更謂甲○○當時在陳志賢家裡有對甲○○講要綁架被害人李
嘉偉等情（見原審上重更(一)卷第八十二至八十四頁）。倘屬不虛
，則上訴人等謀議共同擄綁被害人勒贖後，曾邀甲○○共同犯案
，雖為甲○○拒絕，但此行為似屬所犯本件擄人勒贖罪之預備行
為（按刑法第三百四十七條第四項規定，處罰擄人勒贖罪之預備
犯），應為本件擄人勒贖罪之部分行為，而為起訴效力所及。乃
原判決理由就此雖有所論述，用以說明上訴人原有擄人勒贖之謀
議，但其事實欄漏未認定此部分犯罪事實，難謂允洽。(四)、原判
決事實欄敘述，上訴人等殺死被害人之動機，係為「恐事機敗露
，當場共同基於故意殺人之犯意」下手殺人云云，但其理由欄對
此未說明憑以認定之理由與證據，亦嫌理由不備。以上為上訴意
旨所指摘，或為本院得依職權調查之事項，應認仍有撤銷發回更
審之原因。
據上論結，應依刑事訴訟法第三百九十七條、第四百零一條，判
決如主文。
中　　華　　民　　國　九十四　年　　八　　月　 十一 　日
                      最高法院刑事第五庭
                          審判長法官  吳　雄　銘
                                法官  池　啟　明
                                法官  郭　毓　洲
                                法官  吳　三　龍
                                法官  林　永　茂
      本件正本證明與原本無異
                                      書  記  官
中　　華　　民　　國　九十四　年　　八　　月　 十五 　日
                                                      Ｋ
